【裁判字號】    89,易緝,19
【裁判日期】    900904
【裁判案由】    違反稅捐稽徵法等
【裁判全文】
臺灣花蓮地方法院刑事判決                          八十九年度易緝字第一九號
    公  訴  人  臺灣花蓮地方法院檢察署檢察官
    被      告  乙○○
右列被告因違反稅捐稽徵法案件，經檢察官提起公訴（八十一年度偵字第二五二四號
），併辦部分（八十二年偵字第二二一三四號、八十四年偵字第一三七五號）本院判
決如左：
    主  文
乙○○連續行使偽造私文書，足以生損害於他人，處有期徒刑伍月，如易科罰金，以
參佰元折算壹日。偽造之甲○○、戊○○、丙○○、丁○○之印章各壹枚，均沒收；
偽造之臨時工資表上如附表所示編號一甲○○、編號二戊○○、編號三丙○○之印文
各壹拾貳枚，以及編號四丁○○之印文壹枚，均沒收。
    事  實
一、乙○○在民國七十九年間，承包宏義工程股份公司（下稱宏義公司）及鴻建營造
    有限公司（下稱鴻建公司）所承攬建築工程中綁鋼筋部分之工程，為工地綁鋼筋
    工程之工頭，因其向宏義公司及鴻建公司所承包之工程中，有部分臨時工領得薪
    資後，未提供身分證供其報稅即離職，嗣為向宏義公司及鴻建公司領取工程款，
    須提出工人薪資表，以為該公司申報薪資費用之用，明知其並未僱用甲○○、戊○○、丙○○、丁○○擔任綁鋼筋之工人，竟基於概括之犯意，於七十九年間之
    不詳時間，連續偽造甲○○四人之印章後，在其台北市○○區○○街三十九號四
    樓住處，持偽造之印章，偽造甲○○、戊○○、丙○○、丁○○之印文於臨時工
    資表上，而偽造甲○○、戊○○、丙○○、丁○○於七十九年間領取宏義公司或
    鴻建公司如附表編號一至四所載薪資之私文書各一份，足以生損害於各該人，復
    檢附來源不明之甲○○等四人之身分證影本後，連同偽造之工資表持向宏義公司
    及鴻建公司領取工程款而行使之，致使不知情之宏義公司及鴻建公司據以作成薪
    資表，並製作甲○○等人之各類扣繳暨免扣繳憑單，而向財政部台灣省北區國稅
    局中和稽徵所申報該等公司七十九年度之營利事業所得，致財政部國稅局因認甲○○等人有宏義公司或鴻建公司之薪資所得，而據以核定甲○○等人七十九年度
    綜合所得稅。
二、案經檢察官自動檢舉及丁○○等人告訴臺灣花蓮地方法院檢察署檢察官偵查起訴
    。
    理  由
一、右揭事實，業據被告乙○○坦承不諱，核與被害人甲○○、戊○○、丙○○、丁○○所指訴之情節相符，並有被告所偽造之甲○○、戊○○、丙○○、丁○○之
    臨時工薪表四紙，及被害人甲○○等人之財政部台灣省北區國稅局七十九年度綜
    合所得稅核定通知書、各類所得扣繳暨免扣繳憑單均在卷，及被告持臨時工資表
    而向宏義公司及鴻建公司領取工程款而分別出具之切結書附附可按，且經證人即
    宏義公司之工地工程師李仁龍、宏義公司辦事處主任薛曉峰證實，被告乙○○確
    實為工地綁鋼筋之小包工頭，工人之薪資由其負責申報無訛，均足以佐證被告自
    白的真實性，被告犯罪的事證明確，犯行可以認定。
二、查被告乙○○偽造甲○○人之印文於臨時工資表上，並持向宏義公司或鴻建公司
    請領款項之所為，係犯刑法第二百十六條、第二百十條之行使偽造私文書之罪。
    其偽造印章，進偽造甲○○四人之印文，係犯刑法第二百十七條之偽造印章、印
    文罪。其偽造印章及印文之行為，為其偽造工資表之行為所吸收，不另論罪；被
    告偽造臨時工資表，而後持以行使，其偽造之低度行為應為行使之高度行為所吸
    收，不另論罪。又被告先後多次行使偽造之私文書行為，均時間緊接，方法相同
    ，顯然是基於概括之犯意反覆為之，為連續犯，應依刑法第五十六條之規定，以
    一罪論，並加重其刑。本院在審酌被告之犯罪動機、目的，因此所造成被害人之
    損害以及其犯罪後坦承犯行之態度良好等一切情狀之後，量處如主文所示之刑，
    並諭知易科罰金的折算標準。又被告行為後，刑法第四十一條業於九十年一月四
    日修正為：「犯最重本刑為五年以下有期徒刑以下之刑之罪，而受六月以下有期
    徒刑或拘役之宣告，因身體、教育、職業或家庭之關係，執行顯有困難者，得以
    一元以上三元以下折算壹日，易科罰金。」，並於九十年一月十日經總統公布施
    行，被告行為後法律既有變更，比較新舊法的結果，修正後之規定對被告較為有
    利，依刑法第二條第一項前段的規定，仍應適用裁判時的新法，即裁判時之刑法
    第四十一條第一項前段規定，定其易科罰金之折算標準。又被告除起訴書所記載
    之行使偽造甲○○工資表之行為外，其餘如事實欄所述之犯行，起訴書雖未敘及
    ，而由檢察官移送本院併辦，或由本院調查，惟此部分事實與起訴判罪部分有連
    續犯關係，屬裁判上一罪，為起訴效力所及，本院應併予審理。
三、偽造之甲○○、戊○○、丙○○、丁○○印章各一枚，以及被告偽造如附表所示
    之甲○○、戊○○、丙○○之工資表三紙上之印文各十二枚，偽造如附表編號四
    所示之丁○○工資表上之印文一枚，均應依刑法第二百十九條之規定宣告沒收。
    至於被告所偽造之臨時工資表，雖屬被告犯罪所用之物，然在被告提出行使之後
    已經由宏義公司或鴻建公司作為申報稅捐之用，非屬被告所有之物，自不得另為
    沒收的諭知。
四、公訴意旨另認為被告乙○○所使用之甲○○之身分證影本係其所拾獲者，另犯刑
    法第三百三十七條之侵占遺失物罪。惟被告在本院調查、審理時，已供述係不詳
    姓名之成年工人所交付者，並非拾獲，且該被告連續偽造四人之臨時工資表，並
    非如起訴書所述僅甲○○一人，因此其所稱係他人交付之辯詞自屬信而有徵，應
    無此部分之犯罪，惟公訴意旨認此部分，與前開有罪部分有牽連犯之裁判上一罪
    關係，爰不另為無罪之諭知。又公訴人另認，被告偽造臨時工資表之目的係幫助
    不知情之宏義公司逃漏營利事業所得稅，其行為並犯有稅捐稽徵法第四十三條之
    幫助以詐術逃漏稅捐罪嫌，惟查，被告身為工程小包之工頭，係向宏義公司或鴻
    建公司承包綁鋼筋之工程，於請領工款時，本須提供工資表以供該公司申報薪資
    費用，並無須幫助該等公司逃漏稅捐之必要，而被告亦確為承包綁鋼筋之小包工
    頭，並向該等公司領得工程款，已如前述，應堪認被告並無幫助該等公司逃漏稅
    捐之動機。且被告本身為小包非，並無營利事業資格，致本身無法開發票，而工
    程中間有些臨時工於工作數天後就領錢走人，致使被告無法取得該等臨時工之身
    分證資料以供報稅，因此只好以他人提供之甲○○等人之身份證資料及偽刻印章
    ，以偽造工資表以免損失等情，已據被告供承在卷，亦符社會經驗，且綜觀全卷
    ，亦無被告幫助宏義公司及鴻建公司之證據可資料，則被告雖製作不實的薪資表
    ，然確實有支出薪資，且意在持偽造之工資表向宏義及鴻建公司請領款項，因而
    並未造成該等公司營利所得減少之假象，自無認定被告有幫助違反稅捐稽徵法的
    犯行，惟公訴人亦認此部分，與上開有罪部分有牽連犯之裁判上一罪關係，亦不
    另為無罪之諭知，僅在此加以說明即可。
據上論斷，應依刑事訴訟法第二百九十九條第一項前段，刑法第二條第一項前段、第
五十六條、第二百十六條、第二百十條、第四十一條第一項前段、第二百十九條，罰
金罰鍰提高標準條例第二條，判決如主文。
本案經檢察官李子春到庭執行職務。
中      華      民      國      九十    年      九      月      四      日
                                臺灣花蓮地方法院刑事庭
                                    法  官  吳  順  龍
右正本證明與原本無異。
如對本判決不服，應於送達後十日內，向本院提出上訴狀。（應抄附繕本）告訴人或
被害人如對於本判決不服者，應具備理由請求檢察官上訴，其上訴期間之計算係以檢
察官收受判決正本之日期為準。
                                    法院書記官
中      華      民      國      九十    年      九      月      七      日
附錄本判決論罪之法律條文：
刑法第二百十六條：
行使第二百十條至第二百十五條之文書者，依偽造、變造文書或登載不實事項或使登
載不實事項之規定處斷。
刑法第二百十條：
偽造、變造私文書，足以生損害於公眾或他人者，處五年以下有期徒刑。
刑法第二百十九條：
偽造之印章、印文或署押，不問屬於犯人與否，沒收之。
附表:
┌──┬─────┬──────┬────────┬─────────┐
│編號│  姓  名  │虛報薪資總額│月份（七十九年）│ 備        註     │
├──┼─────┼──────┼────────┼─────────┤
│一  │  甲○○  │十五萬元    │一至十二月，每月│工資表交予宏義公司│
│    │          │            │一萬二千元      │，偽造之印文十二枚│
├──┼─────┼──────┼────────┼─────────┤
│二  │  戊○○  │十萬元      │一至十二月，每月│工資表交予宏義公司│
│    │          │            │八千元          │，偽造之印文十二枚│
├──┼─────┼──────┼────────┼─────────┤
│三  │  丙○○  │十五萬元    │一至十二月，每月│工資表交予宏義公司│
│    │          │            │一萬二千五百元  │，偽造之印文十二枚│
├──┼─────┼──────┼────────┼─────────┤
│四  │  丁○○  │二萬五千元  │一月，二萬五千元│工資表交予鴻建公司│
│    │          │            │                │，偽造之印文一枚  │
└──┴─────┴──────┴────────┴─────────┘


司法院資訊處製作；財團法人民間司法改革基金會備份。
